【裁判字號】    99,易,593
【裁判日期】    990531
【裁判案由】    詐欺
【裁判全文】
臺灣高雄地方法院刑事判決              99年度易字第593 號
公  訴  人  臺灣高雄地方法院檢察署檢察官
被      告  丙○○
上列被告因詐欺案件，經檢察官提起公訴（98年度偵字第35618
號）及移送併案審理（99年度偵字第13887號），本院判決如下
：
    主  文
丙○○幫助犯詐欺取財罪，處拘役伍拾日，如易科罰金，以新臺
幣壹仟元折算壹日。
    事  實
一、丙○○得預見提供金融帳戶存摺、金融卡予他人使用，有可
    能為非法集團所利用，以遂欺騙不知情之社會大眾之目的，
    竟仍不違背其本意，基於幫助他人詐欺取財之未必故意，於
    民國98年9 月25日16時許，在高雄市三民區鼎金一巷36號「
    保安宮」前，將其在臺灣銀行股份有限公司博愛分行（下稱
    臺銀博愛分行）所開立之帳號000000000000號帳戶之存摺、
    提款卡及密碼，交予真實姓名年籍不詳之成年人及其所屬之
    詐欺集團成員使用，而容任他人使用上開帳戶遂行犯罪。嗣
    該詐騙集團成員共同基於意圖為渠等不法所有之詐欺犯意聯
    絡，(一)由該詐騙集團成員於98年9 月26日17時30分許，分別
    佯以網路販售有機蔬菜賣家及郵局員工先後致電予乙○○，
    先向其詐稱：因郵局作業有誤，而遭設定成批發商帳戶，將
    遭連續扣款12個月，需至郵局辦理取消云云；再向其訛稱：
    只要匯款至上開帳戶，即可取消約定扣款云云為詐術，致乙○○誤信為真而陷於錯誤，隨即於同日18時12分許，依指示
    前往郵局自動櫃員機前匯款新臺幣（下同）2 萬9,989 元至
    丙○○前揭臺銀博愛分行帳戶內，並隨即於當日遭提領一空
    。嗣乙○○發覺有異，始知受騙，報警處理而查知上情。(二)
    另推由某姓名、年籍均不詳之成年女子於98年9 月26日17時
    15 分 許，以電話向甲○○佯稱其網路購物ATM 購物轉帳錯
    誤，需持提款卡至ATM 操作取消扣款云云為詐術，致甲○○
    陷於錯誤，於98年9 月26日18時11分許，至臺南縣關廟鄉○○路郵局，依指示匯款2 萬9,989 元至丙○○前揭臺銀博愛
    分行帳戶內。嗣發覺受騙，報警處理循線查悉上情。
二、案經高雄縣政府警察局林園分局報請臺灣高雄地方法院檢察
    署檢察官偵查起訴及移送併辦。
    理  由
一、證據能力部分：
    被告以外之人於審判外之陳述，雖不符前4 條之規定，而經
    當事人於審判程序同意作為證據，法院審酌該言詞陳述或書
    面陳述作成時之情況，認為適當者，亦得作為證據，刑事訴
    訟法第159條之5第1項定有明文。本案被告丙○○（下稱被
    告）及檢察官均對本判決後開引用具有傳聞證據性質之證據
    資料，同意作為本案證據使用，本院審酌各該證據作成之情
    況，並無不法取供等非任意性情況，認為適當，爰依上開規
    定作為證據。
二、上揭事實，業據被告於本院審理時坦承不諱（見本院卷第30
    、48頁），核與被害人乙○○、甲○○於警詢之指述相符，
    並有高雄縣警察局林園分局中庄派出所受理詐騙帳戶通報警
    示簡便格式、內政部警政署反詐騙諮詢專線記錄表、郵政自
    動櫃員機交易明細表影本1 紙、上開臺銀博愛分行開戶資料
    查詢、客戶歷史交易清單、存款存摺明細等資料在卷足稽（
    見警卷第37至39頁、偵卷第11至14、35、53頁），足證被告
    之自白核與事實相符，其犯行堪以認定，應依法論科。
三、被告基於幫助之犯意，提供其所有上揭帳戶、提款卡、密碼
    供成年詐欺集團成員用以對被害人實施詐騙行為，係屬對於
    他人之詐欺取財犯行資以助力，是核被告所為，係犯刑法第
    30條第1 項、刑法第339 條第1 項之幫助詐欺取財罪。被告
    一提供上揭帳戶、提款卡及密碼行為，幫助詐欺集團不詳成
    員先後分別詐騙被害人乙○○、甲○○之財物，為想像競合
    犯，應依刑法第55條規定論以1 幫助詐欺取財罪。又被告並
    未實際參與詐欺犯行，所為幫助犯情節較正犯輕微，爰依刑
    法第30條第2 項規定，減輕其刑。至檢察官雖認被告將上揭
    帳戶、提款卡、密碼以不詳代價提供予詐欺集團成員，惟被
    告提供上揭帳戶、提款卡、密碼，卷內並無證據證明其有獲
    取任何對價，檢察官上開所指，恐有未洽。另移送併案審理
    部分（被害人甲○○受詐騙部分），與檢察官起訴部分有想
    像競合犯之裁判上一罪關係，亦為起訴之效力所及，本院應
    併予審理，附此敘明。本院審酌被告明知詐騙行為猖獗，雖
    其未實際參與詐欺取財犯行，但其提供帳戶供不法犯罪集團
    使用，不僅造成執法機關不易查緝犯罪行為人，嚴重危害社
    會治安，助長社會犯罪風氣，更造成被害人求償上之困難，
    惟考量被告係輕度肢障，有中華民國身心障礙手冊附卷足稽
    （見院卷第25頁），且事後已坦認全部犯行，及被害人乙○○、甲○○分別受有2 萬9,989 元損害等一切情狀，量處如
    主文所示之刑，並諭知易科罰金之折算標準，以資懲儆。
據上論斷，應依刑事訴訟法第299條第1項前段、刑法第30條第1
項前段、第2項、第55條、第339條第1項、第41條第1項前段，刑
法施行法第1條之1，判決如主文。
本案經檢察官李茂增到庭執行職務
中    華    民    國    99    年    5     月    31    日
                  刑事第十九庭  審判長法  官  陳志銘
                                      法  官  黃宣撫
                                      法  官  吳芝瑛
以上正本證明與原本無異。
如不服本判決應於收受送達後10日內向本院提出上訴書狀，並應
敘述具體理由；如未敘述上訴理由者，應於上訴期間屆滿後20日
內向本院補提理由書（均須按他造當事人之人數附繕本）「切勿
逕送上級法院」。
中    華    民    國    99    年    5     月    31    日
                                     書記官   林麗文
附錄本判決論罪之法條：
刑法第三百三十九條第一項
意圖為自己或第三人不法之所有，以詐術使人將本人或第三人之
物交付者，處五年以下有期徒刑、拘役或科或併科一千元以下罰
金。

司法院資訊處製作；財團法人民間司法改革基金會備份。
